【裁判字號】    88,上訴,1269
【裁判日期】    890530
【裁判案由】    偽造文書
【裁判全文】
臺灣高等法院臺中分院刑事判決                  八十八年度上訴字第一二六九號
    上  訴  人
    即  被  告  丙○○
    選任辯護人  吳文虎
右上訴人因偽造文書案件，不服台灣台中地方法院八十七年度訴字第一六四五號中華
民國八十八年五月七日第一審判決（起訴案號台灣台中地方法院檢察署八十七年度偵
字第五○○三號），提起上訴，本院判決如左：
    主  文
原判決關於行使偽造私文書罪部分撤銷。
丙○○共同行使偽造私文書，足以生損害於他人，處有期徒刑肆月。在民國八十六年
十月二十日撤銷檢舉函上偽造之「丁○○」署押壹枚沒收。
其他上訴駁回。
本件主文第二項判決之刑與上訴駁回所處之刑，應執行有期徒刑伍月。在民國八十六
年十月二十日撤銷檢舉函上偽造之「丁○○」署押壹枚沒收。
    事  實
一、丙○○係台中縣神岡鄉○○路四四七號和成來工業社負責人，其營利事業所得稅
    係查定課稅，免辦理營利事業所得稅結算申報，其自民國（下同）八十三年十二
    月間起，僱用丁○○在和成來工業社當水泥工，每日工資新台幣（下同）一千餘
    元。於八十四年間，群友企業股份有限公司（下稱群友公司）僱請和成來工業社
    負責該公司水電工程及維修，並約定工人之工資為每人日薪二千五百元，均由群
    友公司支付，丙○○即帶丁○○及其他工人至群友公司工作，惟丙○○向群友公
    司報領丁○○之薪資為每日二千五百元，然實際上僅支付一千至一千四百元不等
    之日薪予丁○○，而使不知情之群友公司會計人員將上開不實之薪資紀錄登載於
    其業務上作成之帳冊資料上，並持之向財政部台灣省中區國稅局，申報丁○○於
    八十四年度之薪資扣繳憑單，而行使業務上登載不實之文書，足以生損害於丁○○之所得稅負擔，及財政部台灣省中區國稅局苗栗縣分局所得稅核課正確性。嗣
    經丁○○接獲補稅通知，始知其於八十四年度之薪資所得應係三十四萬六千元，
    卻被丙○○虛報薪資所得為八十五萬六千五百元情事，而於八十六年九月十九日
    ，向財政部台灣省中區國稅局苗栗縣分局檢舉，丙○○得知後竟於八十六年十月
    二十日，與不詳姓名之人有犯意之聯絡，推由該不詳姓名之人以丁○○名義書寫
    撤銷檢舉函，並在該撤銷檢舉函上偽造丁○○之署押及盜蓋丁○○之印章後，丙○○再持之轉交不知情之群友公司總經理戊○○以寄交財政部台灣省中區國稅局
    苗栗縣分局，而行使偽造之私文書，足以生損害於丁○○。
二、案經財政部台灣省中區國稅局苗栗縣分局函送臺灣臺中地方法院檢察署呈請台灣
    高等法院台中分院檢察署核令移轉臺灣臺中地方法院檢察署檢察官偵查起訴。
    理  由
一、訊據上訴人即被告丙○○矢口否認有右揭犯行，辯稱：丁○○實際上有支領五十
    三萬多元，並有同意要讓伊報八十五萬餘元，超過之稅金部分由伊墊付，且丁○○係學徒，他的薪資應扣除便當錢及油錢，撤銷檢舉函上丁○○之簽名不知道是
    誰簽的，但上面之印章是丁○○蓋的云云。經查：右揭事實，業據被害人丁○○
    於偵審中指述綦詳，復有財政部台灣省中區國稅局苗栗縣分局審查課談話紀錄、
    財政部台灣省中區國稅局八十四年度丁○○綜合所得稅核定通知書及撤銷檢舉函
    各乙紙附卷可稽。又參酌被害人丁○○於偵審中均供稱：伊自八十三年十二月間
    起，每日薪資一千元，之後每滿三個月，每日調薪一百元，伊最後薪資調至一千
    四百元，且有實際工作才有領錢等語，及被告丙○○於偵查中亦坦承：丁○○日
    薪一千元，之後有調高等語以觀，如以丁○○每月工作二十五日，每日薪資一千
    二百元計算，其一整年之薪資僅三十六萬元，顯見被害人丁○○供述其於八十四
    年度實際上僅領得三十餘萬元之薪資等情，應堪採信。又查丙○○將該撤銷檢舉
    函持交群友公司總經理戊○○以寄交財政部台灣省中區國稅局苗栗縣分局等情，
    亦經證人戊○○於偵查中證述明確，而衡諸常情，如果被害人丁○○確實有意撤
    銷檢舉，理應會親自書寫撤銷檢舉函或以委託書授權被告等人代其書寫撤銷檢舉
    函或親自寄交稅捐機關，足徵被告丙○○辯稱該撤銷檢舉函係經過丁○○之同意
    始書寫云云，顯與常情相違，被告雖供述該撤銷檢舉函之丁○○署押非其所書寫
    ，然該文書既係由其交給群友公司總經理戊○○，顯係被告與不詳姓名之人，共
    同偽造，推由不詳姓名之人所書寫，本件事證明確，被告犯行堪以認定。
二、核被告丙○○使不知情之群友公司會計人員將上開不實之薪資記錄登載於其業務
    上做成之帳冊資料上，並持以行使，此部分所為，係犯刑法第二百十六條、第二
    百十五條之行使業務上登載不實文書罪。被告利用不知情之群友公司會計人員將
    上開不實之事項登載於其業務上作成之文書上並持之行使，應屬間接正犯，而該
  將不實事項登載於業務上文書之低度行為，應為行使之高度行為所吸收，不另論
    罪。原審此部分依刑法第二百十六條，第二百十五條、罰金罰鍰提高標準條例第
    一條前段，審酌被告之素行資料，犯罪之動機、目的、手段及犯罪後態度等一切
    情狀，量處有期徒刑三月，核無不合，被告此部分上訴意旨仍執前詞否認犯罪，
    其上訴為無理由，應予駁回。
三、被告行使偽造之丁○○名義八十六年十月二十日之撤銷檢舉函，所為係犯刑法第
    二百十六條、第二百十條之行使偽造私文書罪。被告與不詳姓名之人有犯意之聯
    絡及行為之分擔，為共同正犯，又被告與該不詳姓名之人偽造丁○○署押及盜用
    丁○○印章之行為，係偽造私文書之階段行為，不另論罪；又其偽造私文書之低
    度行為，應為行使之高度行為所吸收，亦不另論擬。原審認此部分犯行，係被告
    利用其女乙○○所偽造，然乙○○已否認此犯行，且將乙○○之筆跡送法務部調
    查局鑑定結果亦認非乙○○所寫，有鑑定書在卷可稽（見本院卷第七十二頁），
    原審此部分判決即有未當，被告此部分上訴仍執前詞否認犯罪，雖無理由，惟原
    判決此部分既有未當，即無可維持，應由本院將原判決此部分撤銷改判，爰審酌
    被告之素行資料，犯罪之動機、目的、手段及犯罪後態度等一切情狀，量處有期
    徒刑肆月，在八十六年十月二十日撤銷檢舉函上偽造之「丁○○」署押一枚，應
    依刑法第二百十九條宣告沒收。
四、被告所犯上開行使業務上登載不實文書罪與行使偽造私文書罪，犯意各別，罪名
    不同，應予分論併罰。本件主文第二項判決之刑與上訴駁回所處之刑，應執行有
    期徒刑伍月。在八十六年十月二十日撤銷檢舉函上偽造之「丁○○」署押一枚沒
    收。
五、據上論結，應依刑事訴訟法第三百六十八條，第三百六十九條第一項前段，第三
    百六十四條，第二百九十九條第一項前段，刑法第二百十六條、第二百十條、第
    二百十九條、第五十一條第五款，判決如主文。
本案經檢察官甲○○到庭執行職務。
中      華      民      國    八十九     年     五     月     三十      日
                                  臺灣高等法院臺中分院刑事第三庭
                                        審判長法  官  方  艤  駐
                                              法  官  廖  柏  基
                                              法  官  劉  連  星
右正本證明與原本無異。
行使業務登載不實文書罪部分不得上訴。
行使偽造私文書罪部分得上訴。
如不服本判決應於收受送達後十日內向本院提出上訴書狀，其未述上訴之理由者並
得於提起上訴後十日內向本院補提理由書（均須按他造當事人之人數附繕本）。
                                              書記官  顏  子  良
中      華      民      國    八十九     年     六     月      一       日
附錄：本案論罪科刑法條全文
      刑法第二百十六條：行使第二百十條至第二百十五條之文書者，依偽造變造文
                        書或登載不實事項或使登載不實事項之規定處斷。
      刑法第二百十五條：從事業務之人，明知為不實之事項，而登載於其業務上作
                        成之文書，足以生損害於公眾或他人，處三年以下有期徒
                        刑，拘役或五百元以下之罰金。
      刑法第二百十條：偽造、變造私文書，足以生損害於公眾或他人者，處五年以
                      下有期徒刑。
                                                                        Ｅ


司法院資訊處製作；財團法人民間司法改革基金會備份。
